【裁判字號】    92,易,268
【裁判日期】    921021
【裁判案由】    違反動產擔保交易法
【裁判全文】
臺灣彰化地方法院刑事判決                          九十二年度易字第二六八號
    公  訴  人  臺灣彰化地方法院檢察署檢察官
    被      告  丙○○
右列被告因違反動產擔保交易法案件，經檢察官提起公訴（九十二年度偵字第一七五
四號），本院判決如左：
        主  文
丙○○動產擔保交易之債務人，意圖不法之利益，將標的物出質，致生損害於債權人
，累犯，處有期徒刑肆月，如易科罰金，以佰元折算壹日。
        事  實
一、丙○○（原名張智毅）前曾於民國八十六年十月八日，因恐嚇取財案件經本院判
    處有期徒刑六月確定，入監執行後，已於八十七年十二月二十日執行完畢；詎仍
    不知警惕，於九十一年五月九日，因向乙○○（實際車主為姜張秀金）購買車牌
    號碼ＱＴ－七六九八號自小客車一輛，乃就除其支付與乙○○之頭期款新臺幣（
    下同）五萬元以外之其餘車價，提供上開其所購買之自小客車一部，以動產擔保
    交易法之動產抵押擔保方式，向裕融企業股份有限公司（以下簡稱裕融公司）以
    分期付款方式辦理貸款，為動產擔保交易之債務人，並與裕融公司約定貸款金額
    含利息在內總計二十一萬三千六百九十六元（貸款本金為十六萬元，由裕融公司
    先行將貸款本金十六萬元給付與乙○○），貸款期限自九十一年六月十日起至九
    十四年五月十日止，每月一期，每期（即每月十日）須償還五千九百三十六元，
    分三十六期給付，標的物即前揭抵押車輛之存放地點在其位於彰化縣芳苑鄉○○
    路○○段六七三號住處，於總貸款未全部清償之前，對於標的物依約僅得占有使
    用，不得任意遷移、出賣、出質、移轉、抵押或為其他處分，詎丙○○因積欠賭
    債，竟意圖為自己不法之利益，僅於九十一年七月十日繳付一期款項後，自九十
    一年八月十日起即拒不付餘款，並於九十一年八月間某日，將上開車牌號碼ＱＴ
    －七六九八號自小客車一部質押與不詳姓名之人，致生損害於債權人裕融公司。
二、案經裕融公司訴請臺灣彰化地方法院檢察署檢察官偵查起訴。
        理  由
一、訊據被告丙○○對於右揭事實，除否認有將上開車牌號碼ＱＴ－七六九八號自小
    客車一部出質及僅繳付分期付款一期以外，其餘均坦承不諱，並就上開否認部分
    辯稱：伊於九十一年八月間，係因工作關係才將車輛遷至友人張豐祥（真實年籍
    、住址均不詳）位於臺北市○○路附近住處（正確地址不詳）之停車場，伊並未
    將車輛出質；又伊印象中曾繳付過二期之分期款項云云。惟查：（一）證人即偵
    查中之告訴代理人謝旻吉於偵訊時結證稱：被告曾表示伊因欠朋友七、八萬元，
    所以把車子放在朋友那裏，伊錢已經還了四、五萬元；又其於九十一年十二月底
    ，曾以0000000000號行動電話撥打被告使用之0000000000
    號行動電話，聯絡被告既然只剩一、二萬元未償還與友人，應可請該友人先行還
    車，惟被告支支吾吾，自九十二年一月十五日之後就聯絡不到被告了等語明確（
    見九十一年一月二十一日偵訊筆錄）；又證人即告訴代理人王凱蔚於本院審理時
    亦結證稱：有不詳姓名之人撥打電話至告訴人公司，稱車輛質押在他那裏，並留
    下0000000000號行動電話門號供以聯絡等語綦詳。而被告辯稱：伊於
    九十一年八月間，係因工作關係，乃將車輛遷至友人張豐祥位於臺北市○○路附
    近住處之停車場云云，然被告無法提出其所稱友人張豐祥之真實年籍、住址供以
    查證，所辯顯屬虛妄，諉無可採；應以證人謝旻吉、吳凱蔚二人之前開證述為可
    信。（二）又被告僅曾於九十一年七月十日繳付過一期分期款項即五千九百三十
    六元一節，亦據證人即告訴代理人甲○○於本院審理時結證屬實，並有「客戶對
    帳單─還款明細」一件在卷可稽，被告於本院審理時空言辯稱伊有繳付過二期分
    期款項云云，亦無可採。（三）此外，復有證人乙○○於本院訊問時證述確有出
    售上開自小客車及收取五萬元頭期款等語在卷可憑，並有核貸契約書、債權讓與
    暨動產抵押契約書、存證信函、訪查記錄表、催收記錄歷史資料查詢各一份及照
    片二幀在卷可佐，本件事證明確，被告犯行洵堪認定。
二、核被告係動產擔保交易之債務人，意圖不法之利益，將標的物出質，致生損害於
    債權人，係犯動產擔保交易法第三十八條之罪。又被告前曾於八十六年十月八日
    ，因恐嚇取財案件經本院判處有期徒刑六月確定，入監執行後，已於八十七年十
    二月二十日執行完畢，有臺灣彰化地方法院檢察署刑案資料查註紀錄表、臺灣高
    等法院被告全國前案紀錄表各一份在卷可考，其於五年以內再犯本件有期徒刑以
    上之罪，為累犯，應依刑法第四十七條之規定加重其刑。爰審酌被告之素行、犯
    罪之動機、目的係為圖一己之私利、未續行清償貸款且將標的物出質之犯罪手段
    、尚未清償貸款之期數、金額、所生危害及否認犯行，且尚未與告訴人裕融公司
    就民事部分達成和解之犯罪後態度等一切情狀，量處如主文所示之刑，並諭知易
    科罰金之折算標準，以示懲儆。
據上論斷，應依刑事訴訟法第二百九十九條第一項前段，動產擔保交易法第三十八條
，刑法第十一條前段、第四十七條、第四十一條第一項前段，罰金罰鍰提高標準條例
第一條前段、第二條，判決如主文。
本案經檢察官簡志祥到庭執行職務
中      華      民      國    九十二    年      十      月    二十一    日
                                臺灣彰化地方法院刑事第二庭
                                  審判長法官  李  水  源
                                  法      官  黃  齡  玉
                                  法      官  李  雅  俐
右正本證明與原本無異。
如不服本判決，應於判決送達後十日內，向本院提出上訴狀（應附繕本），上訴於臺
灣高等法院臺中分院。
告訴人或被害人對於判決如有不服具備理由請求檢察官上訴者，其上訴期間之計算係
以檢察官收受判決正本之日期為準。
                                  法院書記官  陳  秀  娟
中      華      民      國    九十二    年      十      月    二十二    日
附錄論罪科刑法條：
動產擔保交易法第三十八條：
動產擔保交易之債務人，意圖不法之利益，將標的物遷移、出賣、出質、移轉、抵押
或為其他處分，致生損害於債權人者，處三年以下有期徒刑、拘役或科或併科六千元
以下之罰金。


司法院資訊處製作；財團法人民間司法改革基金會備份。
